臺灣桃園地方法院刑事判決
110年度易字第1075號
聲  請  人  臺灣桃園地方檢察署檢察官
被      告  蔣佩芬



上列被告因詐欺案件，經檢察官聲請簡易判決處刑（110年度偵
字第3567號），本院認不宜以簡易判決處刑（110年度桃簡字第9
11號），改以通常程序審理，判決如下：
    主  文
本件免訴。
    理  由
一、聲請簡易判決處刑意旨略以：被告蔣佩芬明知金融機構帳戶
    之存摺、金融卡及密碼係供自己使用之重要理財工具，關係
    個人財產、信用之表徵，並可預見不熟識之人倘以各種理由
    取得他人帳戶資料，恐遭犯罪集團利用作為詐欺取財、轉帳
    匯款等犯罪工具，是蔣佩芬已可預見若貿然將個人金融機構
    帳戶及提款卡（含密碼）交付陌生人，又未能採取適當防制
    措施，極可能幫助他人實施犯罪行為，被告卻為貪圖核貸成
    功，於民國109年9月初，與某真實姓名年籍不詳、自稱「周
    婉婷」之人聯繫貸款事宜，並基於縱有人以其提供之金融帳
    戶資料實行詐欺取財犯罪，亦不違背其本意之幫助詐欺取財
    不確定故意，將其所申請之臺灣銀行帳號000-000000000000
    號帳戶（下稱臺灣銀行帳戶）、中華郵政股份有限公司帳號
    000-00000000000000號帳戶（下稱中華郵政帳戶）、遠東國
    際商業銀行股份有限公司帳號000-00000000000000號帳戶（
    下稱遠東商銀帳戶）、及中國信託商業銀行股份有限公司帳
    號000-000000000000號帳戶（下稱中國商銀帳戶）之存摺及
    金融卡（含密碼）寄交予「周婉婷」。嗣「周婉婷」取得被
    告所交付上開帳戶之存摺、金融卡及密碼，即與所屬之詐騙
    集團成員，共同意圖為自己不法所有，基於詐欺取財之犯意
    聯絡，向附表一所示之人以附表一所示之詐術，致附表一所
    示之林妤靜、鄭麗香、張鈞絜、張可昕、梁正和、曾憲威、
    張協智、謝正揚、陳南廷、王香云、王郁華等人陷於錯誤，
    而於附表一所示之時間，將款項（聲請簡易判決處刑書附表
    編號1「詐騙過程」欄所示之款項誤載為8,000元，應更正為
    附表一編號1「匯款金額」欄所示）匯入蔣佩芬如附表一所
    示之帳戶內（聲請簡易判決處刑書附表編號7「詐騙過程」
    欄所示匯入之帳戶誤載為中華郵政帳戶，應更正為附表一編
    號7「匯入帳戶」欄所示），因認被告涉犯刑法第30條第1項
    、第339條第1項之幫助詐欺取財罪嫌等語。
二、按案件曾經判決確定者，應諭知免訴之判決，且得不經言詞
    辯論為之，刑事訴訟法第302條第1款、第307條分別定有明
    文。此係以同一案件，已經法院為實體上之確定判決，該被
    告應否受刑事制裁，即因前次判決而確定，不能更為其他有
    罪或無罪之實體上裁判。而此項原則，關於實體上一罪（包
    括單純一罪、結合犯、雙行為犯、常業犯、繼續犯、接續犯
    、集合犯）或裁判上一罪（如想像競合犯、牽連犯及連續犯
    ），其一部事實已經判決確定者，對於構成一罪之其他部分
    ，均有其適用，乃因基於審判上不可分之關係，在審理事實
    之法院，對於全部犯罪事實，本應依法均予審判，故其判決
    確定之既判效力，自應及於全部之犯罪事實。
三、經查：
  ㈠被告前於109年9月1日至同年月17日間之某日，在新北市○○區
    ○○街00號全家便利商店，將其所有中華郵政股份有限公司板
    橋站前郵局(下稱板橋站前郵局）帳號00000000000000號帳
    戶、臺灣銀行股份有限公司帳號000000000000號帳戶及中國
    信託商業銀行股份有限公司帳號000000000000號帳戶之存摺
    、金融卡及密碼，以店到店之方式，寄交予真實姓名年籍不
    詳之人。嗣該詐騙集團成員取得上開帳戶後，即意圖為自己
    不法之所有，分別於如附表二所示之時間，以如附表二所示
    之詐騙手法，向鄭麗香、張鈞絜、梁正和、曾憲威、謝正揚
    、陳南廷、王香云、王郁華、張協智為詐騙，致鄭麗香、張
    鈞絜、梁正和、曾憲威、謝正揚、陳南廷、王香云、王郁華
    、張協智均陷於錯誤，而依指示分別於如附表二所示之時間
    、地點，以如附表二所示之方式，轉帳匯入如附表二所示之
    金額至蔣佩芬上揭3帳戶內等事實，業經臺灣新北地方法院
    以110年度簡字第1745號判決判處被告拘役55日，以新臺幣
    （下同）1,000元為易科罰金之折算標準（ 下稱前案），該
    判決並已於110年12月9日確定，有臺灣新北地方法院110年1
    2月15日新北院賢刑清110簡上424字第63406號函暨上開刑事
    簡易判決、臺灣高等法院被告前案紀錄表各1份在卷可佐（
    見本院110年度桃簡字第911號卷第109頁至第123頁、110年
    度易字第1075號卷第17頁），足認被告於前案交付中華郵政
    帳戶、臺灣銀行帳戶及中國商銀帳戶之存摺、金融卡暨密碼
    予詐欺集團之幫助詐欺犯行，已據判決確定。
　㈡本件聲請簡易判決處刑意旨認被告將其所申設臺灣銀行帳戶
    、中華郵政帳戶、遠東商銀帳戶、中國商銀帳戶之存摺、金
    融卡及密碼等帳戶資料提供予詐欺集團成員供詐欺取財之事
    實，與前案確定判決中所指被告提供之中華郵政帳戶、臺灣
    銀行帳戶、中國商銀帳戶之帳戶資料均相同，參以前案與本
    案之告訴人、被害人等遭詐欺集團成員詐騙匯款之時間（詳
    如附表一、附表二所示）均係在109年9月16日、109年9月17
    日間，其時間緊密接近，應可認定為同一詐欺集團所為，堪
    認本案與前案所追訴者均為被告同一提供中華郵政帳戶、臺
    灣銀行帳戶、遠東商銀帳戶及中國商銀帳戶予詐欺集團成員
    使用之幫助詐欺取財犯行，要難認被告係分別起意而為。
　㈢至於前案之告訴人、被害人（即如附表二所示之鄭麗香、張
    鈞絜、梁正和、曾憲威、謝正揚、陳南廷、王香云、王郁華
    、張協智）與本案之告訴人、被害人（即如附表一所示之林
    妤靜、鄭麗香、張鈞絜、張可昕、梁正和、曾憲威、張協智
    、謝正揚、陳南廷、王香云、王郁華）尚有部分不同（即林
    妤靜、張可昕），惟此僅係被告以一幫助行為，供詐欺正犯
    得以遂行多次詐欺取財犯行，核屬一行為侵害數告訴人、被
    害人之個人財產法益而觸犯數罪名之想像競合犯，為裁判上
    一罪之不可分之關係，仍屬同一案件等情至明，揆諸前揭說
    明，本件被告被訴之犯罪事實，自為前案確定判決效力所及
    。
四、從而，本案被告被訴幫助詐欺取財之事實，既曾經有罪判決
    確定，本件爰不經言詞辯論，逕為諭知免訴之判決。
據上論斷，應依刑事訴訟法第302條第1款、第307條，判決如主
文。
本案經檢察官陳雅譽聲請簡易判決處刑。　　　　
中　　華　　民　　國　　111 　年　　1 　　月　　11　　日
                  刑事第一庭    審判長法　官　鄭吉雄
　　　　　　　　　                    法  官  林述亨
　　　　　　　　　                    法  官  潘曉萱
以上正本證明與原本無異。
如不服本判決應於收受判決後20日內向本院提出上訴書狀，並應
敘述具體理由。其未敘述上訴理由者，應於上訴期間屆滿後20日
內向本院補提理由書(均須按他造當事人之人數附繕本)「切勿逕
送上級法院」。 
　　　　　　　　　　　　　　　書記官　黃宜貞 
中　　華　　民　　國　　111 　年　　1 　　月　　11　　日
附表一
編號 告訴人 詐騙經過 匯款之時間、地點 匯款金額 （新臺幣） 匯入帳戶  1 林妤靜 於109年9月4日，利用不詳設備連結網際網路，見詐欺集團成員刊登貸款廣告，遂先後透過通訊軟體LINE與某真實姓名不詳、自稱「許經理」、「張專員」聯繫後，「張專員」佯稱須有財力證明，林妤靜因此陷於錯誤 109年9月17日17時44分許，在其臺中市○○區○○巷○○弄00號，以網路匯款方式匯款。 25,000元 被告之中國信託000-000000000000號帳戶  2 鄭麗香 於109年9月16日11時許，詐欺集團成員在不詳地點，撥打電話予告訴人鄭麗香，佯稱係其朋友施素琴，亟需資金周轉云云，致告訴人鄭麗香陷於錯誤而依指示轉帳匯款。 109年9月17日中午12時30分許，在新北市○○區○○街00號板橋區農會新埔辦事處，以自動櫃員機轉帳匯款。 30,000元 被告之中國信託000-000000000000號帳戶  3 張鈞絜 於109年9月16日18時許，詐欺集團成員在不詳地點，撥打電話予告訴人張鈞絜，佯稱其係東森購物客服人員，因系統錯誤自動下單訂購20組黑酵素，將協助解除訂單云云，致告訴人張鈞絜陷於錯誤而依指示轉帳匯款。 於109年9月17日17時2分許，在不詳地點，以網路銀行轉帳匯款。 26,987元 被告之中國信託000-000000000000號帳戶  4 張可昕 於109年9月中旬，利用不詳設備連結網際網路，見詐欺集團成員刊登貸款廣告，遂先後透過通訊軟體LINE與某真實姓名不詳、自稱「陸婉婷」、「陳莉琴」聯繫後，佯稱須先支付必要費用，張可昕因此陷於錯誤。 於109年9月17日14時5分許，在不詳地點，以網路銀行轉帳匯款。 18,000元 被告之遠東商銀000-00000000000000號帳戶    於109年9月17日15時4分許，在不詳地點，以網路銀行轉帳匯款。 30,000元     於109年9月17日17時許，在不詳地點，以網路銀行轉帳匯款。 8,000元 被告之中國信託000-000000000000號帳戶  5 梁正和 於109年9月17日14時30分許前某時，詐欺集團成員在不詳地點，透過網際網路連結至臉書網站，以暱稱「Jeff Hung」刊登販售每支新臺幣(下同)1萬5,000元之IPhone手機訊息，適告訴人梁正和於109年9月17日14時30分許，上網瀏覽臉書網站，發見上開訊息，致陷於錯誤而依該訊息加入LINE暱稱「李曉晴」為好友，並購買上開手機2支。 於109年9月17日14時52分許，在不詳地點，以網路銀行轉帳匯款。 30,000元 被告之臺灣銀行000-000000000000號帳戶  6 曾憲威 於109年9月17日15時許前某時，詐欺集團成員在不詳地點，透過網際網路連結至臉書網站，盜用告訴人曾憲威友人「陳威憲」之帳號，刊登販售每支1萬5,000元之IPhone手機訊息，適告訴人曾憲威於109年9月17日15時許，上網瀏覽臉書網站，發見上開訊息，致陷於錯誤而依該訊息加入LINE暱稱「曉晴」為好友，並購買上開手機1支。 於109年9月17日15時51分許，在臺北市○○區○○○路0段00號，以網路銀行轉帳匯款。 15,000元 被告之臺灣銀行000-000000000000號帳戶  7 張協智 於109年9月17日18時20分許前某時，詐欺集團成員在不詳地點，透過網際網路連結至臉書網站，盜用告訴人張協智友人「朱卉文」之帳號，刊登其友人販售IPhone手機之訊息，適告訴人張協智於109年9月17日18時20分許，上網瀏覽臉書網站，發見上開訊息，致陷於錯誤而依該訊息加入LINE暱稱「李曉晴」為好友，並購買上開手機1支。 於109年9月17日18時52分許，在不詳地點，以網路銀行轉帳匯款。 20,000元 被告之中華郵政000-00000000000000號帳戶  8 謝正揚 於109年9月17日15時46分許前某時，詐欺集團成員在不詳地點，透過網際網路連結至臉書網站，盜用「吳孟蓓」之帳號，刊登販售每支1萬5,000元之IPhone手機訊息，並於109年9月17日15時46分許，傳送上開訊息予告訴人謝正揚，致告訴人謝正揚陷於錯誤而依該訊息加入LINE暱稱「曉晴」為好友，並購買上開手機1支。 於109年9月17日17時32分許，在不詳地點，以網路銀行轉帳匯款。 15,000元 被告之中華郵政000-00000000000000號帳戶  9 陳南廷 於109年9月17日16時30分許前某時，詐欺集團成員在不詳地點，透過網際網路連結至臉書網站，盜用告訴人陳南廷友人「張會捲」之帳號，刊登其友人販售每支1萬5,000元之IPhone手機訊息，適告訴人陳南廷於109年9月17日16時30分許，上網瀏覽臉書網站，發見上開訊息，致告訴人陳南廷陷於錯誤而依該訊息加入LINE暱稱「黃珮嘉」為好友，並購買上開手機1支。 於109年9月17日16時38分許，在臺北市○○區○○○路0段000號，以網路銀行轉帳匯款。 15,000元 被告之臺灣銀行000-000000000000號帳戶  10 王香云 於109年9月17日16時58分許前某時，詐欺集團成員在不詳地點，透過網際網路連結至臉書網站，盜用告訴人王香云友人「范振德」之帳號，刊登其友人販售每支1萬5,000元之IPhone手機訊息，適告訴人王香云於109年9月17日16時58分許，上網瀏覽臉書網站，發見上開訊息，致陷於錯誤而依該訊息加入LINE暱稱「李曉晴」為好友，並購買上開手機1支。 於109年9月17日17時5分許，在臺中市○區○村路0段00號，以網路銀行轉帳匯款。 15,000元 被告之臺灣銀行000-000000000000號帳戶  11 王郁華 於109年9月17日17時33分許，詐欺集團成員在不詳地點，撥打電話予告訴人王郁華，佯稱其係MOMO購物客服人員，因工作人員疏失，誤植多筆訂單，將協助取消訂單云云，致告訴人王郁華陷於錯誤而依指示轉帳匯款。 於109年9月17日18時55分許，在臺中市○○區○○路000○0號台新銀行沙鹿分行，以自動櫃員機轉帳匯款。 23,425元 被告之中華郵政000-00000000000000號帳戶    於109年9月17日18時57分許，在臺中市○○區○○路000○0號台新銀行沙鹿分行，以自動櫃員機轉帳匯款。 7,377元  
附表二
編號 告訴人 詐騙經過 匯款之時間、地點 匯款金額 （新臺幣） 匯入帳戶  1 鄭麗香 於109年9月16日11時許，詐欺集團成員在不詳地點，撥打電話予告訴人鄭麗香，佯稱係其朋友施素琴，亟需資金周轉云云，致告訴人鄭麗香陷於錯誤而依指示轉帳匯款。 109年9月17日中午12時30分許，在新北市○○區○○街00號板橋區農會新埔辦事處，以自動櫃員機轉帳匯款。 30,000元 被告之中國信託000-000000000000號帳戶  2 張鈞絜 於109年9月16日18時許，詐欺集團成員在不詳地點，撥打電話予告訴人張鈞絜，佯稱其係東森購物客服人員，因系統錯誤自動下單訂購20組黑酵素，將協助解除訂單云云，致告訴人張鈞絜陷於錯誤而依指示轉帳匯款。 於109年9月17日17時2分許，在不詳地點，以網路銀行轉帳匯款。 26,987元 被告之中國信託000-000000000000號帳戶  3 梁正和 於109年9月17日14時30分許前某時，詐欺集團成員在不詳地點，透過網際網路連結至臉書網站，以暱稱「Jeff Hung」刊登販售每支新臺幣(下同)1萬5,000元之IPhone手機訊息，適告訴人梁正和於109年9月17日14時30分許，上網瀏覽臉書網站，發見上開訊息，致陷於錯誤而依該訊息加入LINE暱稱「李曉晴」為好友，並購買上開手機2支。 於109年9月17日14時52分許，在不詳地點，以網路銀行轉帳匯款。 30,000元 被告之臺灣銀行000-000000000000號帳戶  4 曾憲威 於109年9月17日15時許前某時，詐欺集團成員在不詳地點，透過網際網路連結至臉書網站，盜用告訴人曾憲威友人「陳威憲」之帳號，刊登販售每支1萬5,000元之IPhone手機訊息，適告訴人曾憲威於109年9月17日15時許，上網瀏覽臉書網站，發見上開訊息，致陷於錯誤而依該訊息加入LINE暱稱「曉晴」為好友，並購買上開手機1支。 於109年9月17日15時51分許，在臺北市○○區○○○路0段00號，以網路銀行轉帳匯款。 15,000元 被告之臺灣銀行000-000000000000號帳戶  5 謝正揚 於109年9月17日15時46分許前某時，詐欺集團成員在不詳地點，透過網際網路連結至臉書網站，盜用「吳孟蓓」之帳號，刊登販售每支1萬5,000元之IPhone手機訊息，並於109年9月17日15時46分許，傳送上開訊息予告訴人謝正揚，致告訴人謝正揚陷於錯誤而依該訊息加入LINE暱稱「曉晴」為好友，並購買上開手機1支。 於109年9月17日17時32分許，在不詳地點，以網路銀行轉帳匯款。 15,000元 被告之中華郵政000-00000000000000號帳戶  6 陳南廷 於109年9月17日16時30分許前某時，詐欺集團成員在不詳地點，透過網際網路連結至臉書網站，盜用告訴人陳南廷友人「張會捲」之帳號，刊登其友人販售每支1萬5,000元之IPhone手機訊息，適告訴人陳南廷於109年9月17日16時30分許，上網瀏覽臉書網站，發見上開訊息，致告訴人陳南廷陷於錯誤而依該訊息加入LINE暱稱「黃珮嘉」為好友，並購買上開手機1支。 於109年9月17日16時38分許，在臺北市○○區○○○路0段000號，以網路銀行轉帳匯款。 15,000元 被告之臺灣銀行000-000000000000號帳戶  7 王香云 於109年9月17日16時58分許前某時，詐欺集團成員在不詳地點，透過網際網路連結至臉書網站，盜用告訴人王香云友人「范振德」之帳號，刊登其友人販售每支1萬5,000元之IPhone手機訊息，適告訴人王香云於109年9月17日16時58分許，上網瀏覽臉書網站，發見上開訊息，致陷於錯誤而依該訊息加入LINE暱稱「李曉晴」為好友，並購買上開手機1支。 於109年9月17日17時5分許，在臺中市○區○村路0段00號，以網路銀行轉帳匯款。 15,000元 被告之臺灣銀行000-000000000000號帳戶  8 王郁華 於109年9月17日17時33分許，詐欺集團成員在不詳地點，撥打電話予告訴人王郁華，佯稱其係MOMO購物客服人員，因工作人員疏失，誤植多筆訂單，將協助取消訂單云云，致告訴人王郁華陷於錯誤而依指示轉帳匯款。 於109年9月17日18時55分許，在臺中市○○區○○路000○0號台新銀行沙鹿分行，以自動櫃員機轉帳匯款。 23,425元 被告之中華郵政000-00000000000000號帳戶    於109年9月17日18時57分許，在臺中市○○區○○路000○0號台新銀行沙鹿分行，以自動櫃員機轉帳匯款。 7,377元   9 張協智 於109年9月17日18時20分許前某時，詐欺集團成員在不詳地點，透過網際網路連結至臉書網站，盜用告訴人張協智友人「朱卉文」之帳號，刊登其友人販售IPhone手機之訊息，適告訴人張協智於109年9月17日18時20分許，上網瀏覽臉書網站，發見上開訊息，致陷於錯誤而依該訊息加入LINE暱稱「李曉晴」為好友，並購買上開手機1支。 於109年9月17日18時52分許，在不詳地點，以網路銀行轉帳匯款。 20,000元 被告之中華郵政000-00000000000000號帳戶